【裁判字號】    99,訴緝,17
【裁判日期】    990226
【裁判案由】    偽造文書等
【裁判全文】
臺灣高雄地方法院刑事判決              99年度訴緝字第17號
公  訴  人  臺灣高雄地方法院檢察署檢察官
被      告  乙○○
上列被告因偽造文書等案件，經檢察官提起公訴（95年度偵緝字
第2753號），本院判決如下：
    主  文
乙○○連續犯詐欺取財罪，處有期徒刑壹年，減為有期徒刑陸月
，如易科罰金，以銀元參佰元即新台幣玖佰元折算壹日；又犯行
使偽造私文書罪，處有期徒刑捌月，減為有期徒刑肆月，如易科
罰金，以銀元參佰元即新台幣玖佰元折算壹日。偽造合夥契約書
上合夥人及簽章欄內「林政雄」之署名參枚，均沒收之。應執行
有期徒刑捌月，如易科罰金，以銀元參佰元即新台幣玖佰元折算
壹日。偽造合夥契約書上合夥人及簽章欄內「林政雄」之署名參
枚，均沒收之。
    事  實
一、乙○○於民國93年10月間某日，得知甲○○有意報考中餐丙
    級廚師執照，竟基於意圖為自己不法之所有之概括犯意，先
    自稱是「林政雄」，可代為辦理報名手續等語，致甲○○信
    以為真，向甲○○騙取新台幣（下同）1 萬2000元得逞；復
    於同年12月間，續向甲○○佯稱其表哥經營藥膳排骨店生意
    很好，邀約甲○○合夥開設藥膳排骨店，甲○○不疑有他加
    以答應，乙○○隨後即向甲○○佯稱：已租妥高雄市○○○
    路175 號為店面，並帶同甲○○赴上址觀看，以取得甲○○
    之信任後，即陸續以支付店面押金、購買生財器具等為由，
    向甲○○騙取18萬5000元、16萬元得逞；復於同年12月底以
    原店面風水欠佳，擬另尋新店面須另支付押金、購買設備等
    為由，向甲○○騙取24萬元得手。
二、甲○○陸續支付上揭款項後，要求訂立合夥契約以資保障，
    乙○○竟另行起意，於94年2 月19日，在甲○○位於高雄市
    ○○區○○路814 巷1 號5 樓之18住處樓下，以「林政雄」
    名義與甲○○簽立合夥契約書，並在合夥人及簽章欄上偽造
    「林政雄」之署名3 枚，及填寫不實之身份証號碼「Ｑ0000
    0000」、住址「嘉義市○○路66號」，偽造該份合夥契約書
    後交付甲○○而行使之，足生損害於甲○○及林政雄。
三、嗣因乙○○始終未能安排甲○○參加丙級廚師執照考試，且
    未見到乙○○實際承租店面、購買生財器具開始營業之行為
    後察覺有異，始知受騙。
四、案經甲○○訴請臺灣高雄地方法院檢察署檢察官偵查起訴。
    理  由
一、本件被告乙○○所犯刑法第216 條、第210 條之行使偽造私
    文書罪、同法第339 條第1 項之詐欺取財罪，均為死刑、無
    期徒刑或最輕本刑為3 年以上有期徒刑以外之罪，其於準備
    程式中就被訴事實為有罪之陳述，經依法告知簡式審判程式
    之旨，並聽取當事人之意見後，本院合議庭依刑事訴訟法第
    273 條之1 第1 項規定，裁定由受命法官獨任進行簡式審判
    程式，合先敘明。
二、上揭事實，業據被告於本院審理時坦承不諱（本院卷第38頁
    ），核與證人即告訴人甲○○於警詢及檢察官訊問時之證述
    （警卷第1 至4 頁、95偵緝2753卷第24至25、41、45至46頁
    ）、證人段怡珍於警詢及檢察官訊問時之證述相符（警卷第
    5 至7 頁、95偵緝2573卷第44至46頁）。此外復有合夥契約
    書（94他4063卷第3 頁）、高雄市政府地政處新興地政事務
    所95年9 月25日高市地新一字第0950007725號函暨檢送建物
    登記謄本（95偵緝2573卷第32至38頁）等資料在卷可稽。足
    證被告之自白核與事實相符，從而，本件事證明確，被告之
    上揭犯行，堪以認定。
三、按行為後法律有變更者，適用行為時之法律。但行為後之法
    律有利於行為人者，適用最有利於行為人之法律，刑法第2
    條第1 項定有明文。茲查：
  (一)修正前刑法第51條第5 款規定：「數罪併罰，分別宣告其罪
    之刑，依左列各款定其應執行者：五、宣告多數有期徒刑者
    ，於各刑中之最長期以上，各刑合併之刑期以下，定其刑期
    。但不得逾20年」，修正後刑法第51條第5 款規定：「數罪
    併罰，分別宣告其罪之刑，依下列各款定其應執行者：五、
    宣告多數有期徒刑者，於各刑中之最長期以上，各刑合併之
    刑期以下，定其刑期。但不得逾30年」，經比較結果，修正
    後刑法並未較有利於被告，應適用被告行為時之行法定其應
    執行之刑。
  (二)被告為詐欺取財之行為後，刑法第56條連續犯之規定，業於
    94年1 月7 日修正公佈刪除，並於95年7 月1 日生效施行，
    則被告之犯行，因行為後新法業已刪除連續犯之規定，此刪
    除雖非犯罪構成要件之變更，但顯已影響行為人刑罰之法律
    效果，自屬法律有變更，本件依舊法適用之結果，被告2 次
    犯行為連續犯，以一罪論，而依新法適用之結果，因連續犯
    業經修法刪除，被告之4 次犯行應論以4 罪。是以，依刑法
    第2 條第1 項規定，比較新、舊法適用後之結果，以舊法較
    有利於被告，自應適用較有利於被告之行為時法律即舊法論
    以連續犯（最高法院95年第8 次刑事庭會議決議參照）。
  (三)本件被告於犯罪時之刑法第41條第1 項前段規定：「犯最重
    本刑為五年以下有期徒刑以下之刑之罪，而受六個月以下有
    期徒刑或拘役之宣告，因身體、教育、職業、家庭之關係或
    其他正當事由，執行顯有困難者，得以一元以上三元以下折
    算一日，易科罰金」。又上開被告行為時之易科罰金折算標
    準，修正前罰金罰鍰提高標準條例第2 條前段（現已刪除）
    規定，就其原定數額提高為100 倍折算1 日，則本件被告行
    為時之易科罰金折算標準，應以銀元300 元折算1 日，經折
    算為新臺幣後，應以新臺幣900 元折算為1 日。惟修正後之
    刑法第41條第1 項前段、第2 項則分別規定：「犯最重本刑
    為五年以下有期徒刑以下之刑之罪，而受六個月以下有期徒
    刑或拘役之宣告者，得以新臺幣一千元、二千元或三千元折
    算一日，易科罰金」。茲比較修正前後之易科罰金折算標準
    ，依舊法適用之結果，被告所處徒刑之易科罰金折算標準，
    係以銀元300 元即新臺幣900 元折算1 日；依新法則係至少
    以新臺幣1000元折算1日 ，是以，以修正前之規定，較有利
    於被告，則應依刑法第2 條第1 項前段，適用修正前刑法第
    41條第1 項前段之規定，定其折算標準。並依修正前罰金罰
    鍰提高標準條例第2 條規定，就其原定數額提高為100 倍折
    算1 日。
  (四)本件經綜合比較結果，新法對被告並非較為有利，應依刑法
    第2 條第1 項前段之規定，適用行為時法即修正前之刑法處
    斷。
四、核被告所為，係犯刑法第339 條第1 項之詐欺取財罪、同法
    第216 條、第210 條之行使偽造私文書罪。被告先後4 次詐
    欺取財之犯行，時間緊接，且觸犯構成要件相同之罪名，顯
    係基於概括犯意而為，應依修正前刑法第56條連續犯之規定
    論以一罪，並加重其刑。又被告於上開合夥契約書上偽造「
    林政雄」署名之行為，係偽造私文書之階段行為，不另論罪
    。被告偽造文書之低度行為，為行使之高度行為所吸收，亦
    不另論罪。被告前揭詐欺取財、行使偽造私文書之犯行，犯
    意個別，行為互殊，應予以分論併罰。爰審酌被告不思以正
    當途徑賺取所需，連續以假名向告訴人詐取財物花用，本應
    嚴懲，惟念及被告案發前即先償還告訴人8 萬餘元，業據告
    訴人陳述在卷（警卷第2 頁），且於本院審理時坦承犯行，
    態度尚可，及前無不良前科，有臺灣高等法院被告前案紀錄
    表在卷可稽，素行尚可等一切情狀，分別量處如主文所示之
    刑。又被告前揭犯罪之時間，均係在96年4 月24日以前，且
    被告係於中華民國九十六年減刑條例施行後之96年8 月23日
    發佈通緝，不適用同條例第5 條不得減刑之規定，仍得依中
    華民國96年罪犯減刑條例第2 條第1 項第3 款、第7 條之規
    定，減輕其刑2 分之1 ，並依同條例第9 條規定諭知易科罰
    金折算標準，暨依同條例第10條第1 項定其應執行之刑。
五、又卷附合夥契約書上合夥人及簽章欄內偽造「林政雄」之簽
    名3 枚，不問屬於犯人與否，應依刑法第219 條之規定沒收
    之。而偽造之合夥契約書，既已交予告訴人收受，非屬被告
    所有，爰不為諭知沒收，附此敘明。
據上論斷，應依刑事訴訟法第273 條之1 第1 項、第299 條第1
項前段，刑法第2 條第1 項、第216 條、第210 條、第339 條第
1 項、第219 條，修正前刑法第51條第5 款、第56條、第41條第
1 項前段，廢止前罰金罰鍰提高標準條例第2 條，中華民國96年
罪犯減刑條例第2 條第1 項第3 款、第7 條、第9 條、第10條第
1項，判決如主文。
本案經檢察官丙○○到庭執行職務。
中    華    民    國    99    年     2     月    26    日
                  刑事第六庭  法  官  曾仁勇
以上正本證明與原本無異。
如不服本判決，應於判決送達後十日內向本院提出上訴狀（應附
繕本）。
                              書記官  王紀芸
中    華    民    國    99    年     2    月    26    日
附錄法條：
中華民國刑法第210條
偽造、變造私文書，足以生損害於公眾或他人者，處5 年以下有
期徒刑。
中華民國刑法第216條
行使第210 條至第215 條之文書者，依偽造、變造文書或登載不
實事項或使登載不實事項之規定處斷。
中華民國刑法第339條第1項
意圖為自己或第三人不法之所有，以詐術使人將本人或第三人之
物交付者，處5 年以下有期徒刑、拘役或科或併科1 千元以下罰
金。

司法院資訊處製作；財團法人民間司法改革基金會備份。
